【裁判字號】    90,易,350
【裁判日期】    901011
【裁判案由】    妨害兵役
【裁判全文】
臺灣新竹地方法院刑事判決                            九十年度易字第三五０號
    公  訴  人  臺灣新竹地方法院檢察署檢察官
    被      告  甲○○
右列被告因妨害兵役案件，經檢察官聲請以簡易判決處刑（八十九年度偵字第六五七
一號），本院認應依通常程序審理，判決如左：
    主      文
甲○○後備軍人，居住處所遷移，無故不依規定申報，致使教育召集令無法送達，累
犯，處有期徒刑肆月，如易科罰金以參佰元折算壹日。
    事      實
一、甲○○曾因違反麻醉藥品管理條例案件，經本院判處有期徒刑四月，於民國八十
    七年八月二日執行完畢，仍不知警惕。緣甲○○係後備軍人，原住新竹市○區○
    ○里○鄰○○路一一六號，於八十九年九月間遷出上開處所無故不依規定申報，
    致使臺北師管區司令部新竹團管區司令部所發指定應於八十九年九月十八日前往
    新竹縣湖口鄉湖口一營區報到之教育召集令無法送達。
二、案經臺北師管區司令部新竹團管區司令部移送臺灣新竹地方法院檢察署檢察官偵
    查後聲請簡易判決處刑，本院認應依通常程序審理。
    理      由
一、訊據被告固不否認其原住在新竹市○區○○路一段四０六巷二十四弄一號，房子
    賣掉後，未遷移戶籍之事實，惟否認有何妨害兵役之行為，辯稱：伊不知戶籍被
    遷往新竹市○區○○路一一六號，伊因案件經常入、出監所，會回原住處去查看
    有無信件云云。經查，被告為後備軍人，其居住處所遷移，不依規定申報致使教
    育召集令無法送達之事實，業經移送機關函敘甚明，被告對上開事實亦坦承不諱
    ，復有後備軍人遷出未報年籍表及原教育召集令及受領回執各一件附卷足憑。按
    全戶遷離戶籍地，未於法定期間申請遷出登記，無法催告，經房屋所有權人或地
    方自治機關申請，戶政事務所得逕為遷出登記。前項房屋所有權人或地方自治機
    關不為申請時，戶政事務所得逕為登記；戶政事務所得依本法第四十七條第四項
    及第五項逕為登記者，應將其全戶戶籍暫遷至該戶政事務所並註明地址，同時通
    報警察機關依查尋人口處理。分別為戶籍法第四十七條第四項及第五項及戶籍法
    施行細則第十五條第四項所明文規定。經查，被告原戶籍係設於新竹市○區○○
    路一段四０六巷二十四弄一號，於八十七年十一月九日核准遷入新竹市○區○○
    路一一六號即新竹市北區戶政事務所地址，係由房屋所有權人陳淑美於八十七年
    十月十五日以甲○○查無訊息，亦無居住該址為由，向新竹市北區戶政事務所申
    請代辦戶籍遷出，有被告戶籍謄本、新竹市北區戶政事務所函在卷足稽，雖被告
    因違反毒品危害防制條例案件，多次入、出臺灣新竹看守所或臺灣新竹戒治所觀
    察勒戒、強制戒治，有本院法務部在監在押資料表附卷足憑，惟仍非全然在監所
    或無法申請遷移戶籍，且因戶籍係依規定設籍於戶政事務所，致使臺北師管區司
    令部新竹團管區司令部所發，指定應於八十九年九月十八日前往新竹縣湖口鄉湖
    口一營區報到之教育召集令無法送達之情，亦據證人乙○○即新竹市警察局第二
    分局東門派出所送達之警員到庭證述屬實，本件事證已臻明確，被告犯行堪予認
    定。
二、核被告所為，係犯妨害兵役治罪條例第十一條第三項、第一項第三款之罪，應依
    同條例第七條第一項科刑。又其曾因違反麻醉藥品管理條例案件，經本院判處有
    期徒刑四月，於八十七年八月二日執行完畢，有臺灣新竹地方法院檢察署刑案資
    料查註紀錄表及臺灣高等法院被告全國前案紀錄表各一份在卷為憑，於五年以內
    再犯本件有期徒刑以上之本罪，為累犯，應依刑法第四十七條規定加重其刑。爰
    審酌被告因違反毒品危害防制條例案件，入、出監所次數頻繁，及犯罪之動機、
    目的、手段，及其品性、生活狀況、智識程度、犯罪所生之損害、犯罪後態度等
    一切情狀，量處如主文所示之刑，查被告犯罪後，刑法第四十一條業於九十年一
    月四日修正，其第一條前段為「犯最重本刑為五年以下有期徒刑以下之刑之罪，
    而受六個月以下有期徒刑或拘役之宣告，因身體、教育、職業、家庭之關係或其
    他正當事由，執行顯有困難者，得以一元以上三元以下折算一日，易科罰金。」
    並於同年月十日公佈施行，於同年月十二日生效，比較新舊法之規定，以變更後
    之新法對被告有利，依刑法第二條第一項前段之規定，自應適用裁判時之新法，
    而併諭知易科罰金之折算標準。
據上論斷，應依刑事訴訟法第四百五十二條、第二百九十九條第一項前段，妨害兵役
治罪條例第十一條第三項、第七條第一項，刑法第十一條前段、第二條第一項前段、
第四十一條第一項前段、第四十七條，罰金罰鍰提高標準條例第二條，判決如主文。
本案經檢察官蕭斌志到庭執行職務。
中      華      民      國    九十      年      十      月     十一     日
                              臺灣新竹地方法院刑事第一庭
                                  法  官  林  秋  宜
右正本證明與原本無異。
如不服本判決，應於判決送達後十日內向本院提出上訴狀（應附繕本），上訴於臺灣
臺灣高等法院。
                                  書記官  張  雲  娥
中      華      民      國    九十      年      十      月     十一     日
附錄本案論罪科刑法條
妨害兵役治罪條例第十一條第三項（後備軍人或國民兵妨害兵役罪）
後備軍人犯第一項之罪或國民兵犯第二項之罪，致使召集令無法送達者，以意圖避免
召集論；分別依第六條、第七條科刑。
妨害兵役治罪條例第七條（避免教召、勤召或點召罪）
意圖避免教育召集或勤務召集，而有左列行為之一者，處三年以下有期徒刑：
一、捏造免役、除役、轉役或免除召集原因者。
二、故意毀傷身體者。
三、無故拒絕接受召集令者。
四、無故逾應召期限二日者。
五、使人頂替本人應召者。
無故不參加點閱召集，或意圖避免點閱召集，而有前項第一款至第三款及第五款行為
之一者，處一年以下有期徒刑、拘役或三百元以下罰金。


司法院資訊處製作；財團法人民間司法改革基金會備份。
